臺灣高等法院刑事判決
111年度交上訴字第1號
上  訴  人  
即  被  告  王勝彥


選任辯護人  程萬全律師
上列上訴人因過失致死等案件，不服臺灣士林地方法院110年度
審交訴字第40號，中華民國110年9月29日第一審判決（起訴案號
：臺灣士林地方檢察署110年度偵字第9816號、110年度調偵字第
400號），提起上訴，本院判決如下：
    主  文
上訴駁回。
王勝彥緩刑貳年。
    事  實
一、王勝彥於民國109年10月27日晚間10時30分許，駕駛0000-00
    號自用小客車沿臺北市北投區北投路由北往南方向行駛，行
    經北投路1段與三合街2段交岔路口處，欲左轉三合街2段時
    ，原應注意轉彎車應讓直行車先行，而依當時天候晴、夜間
    有照明、該路段為柏油路面、乾燥無缺陷、視距良好、無障
    礙物，並無不能注意之情形，竟疏未注意適有王友君騎乘車
    牌號碼000-0000號普通重機車後載林家凱，自對向車道沿北
    投路1段由南往北方向直行而來，未讓直行車先行而貿然左
    轉，王友君亦疏未注意該路段限速50公里，以逾70公里時速
    超速行駛，致兩車相撞，王友君因此受有左側股骨幹粉碎節
    斷性骨折、頭部外傷合併右側頭皮、臉部撕裂傷及額頭多處
    擦傷、右側遠端橈骨骨折及雙腿多處擦傷等傷害，林家凱則
    受有蜘蛛網膜下出血、創傷性硬腦膜下出血等傷害，林家凱
    經送醫急救後，仍於109年11月9日中午12時11分許不治死亡
    。王勝彥於車禍肇事後，在犯罪未經發覺前，向到場處理之
    警員沈韋志自首為肇事者，嗣而接受裁判。
二、案經林家凱之父林志強訴請臺北市政府警察局北投分局移送
    及王友君訴請臺灣士林地方檢察署檢察官偵查起訴。
    理  由
壹、證據能力：
一、按被告以外之人於審判外之言詞或書面陳述，除法律有規定
    者外，不得作為證據；又被告以外之人於審判外之陳述，雖
    不符合同法第159條之1至第159條之4之規定，但經當事人於
    審判程序同意作為證據，法院審酌該言詞陳述或書面陳述作
    成時之情況，認為適當者，亦得為證據。當事人、代理人或
    辯護人於法院調查證據時，知有第159條第1項不得為證據之
    情形，而未於言詞辯論終結前聲明異議者，視為有前項之同
    意，刑事訴訟法第159條第1項及第159條之5分別定有明文。
    查當事人及辯護人對本判決所引用之被告以外之人於審判外
    之陳述均未爭執證據能力（見本院卷第71頁），且迄言詞辯
    論終結前，亦未聲明異議，本院審酌該證據作成時並無違法
    及證明力明顯過低之瑕疵等情況，均認為適當，故有證據能
    力。
二、至於本判決所引用之非供述證據部分，非公務員違背法定程
    序所取得，當事人及辯護人亦均未爭執證據能力（見本院卷
    第71至72頁），依刑事訴訟法第158條之4反面解釋，均具證
    據能力。
貳、實體事項：
一、認定犯罪事實所憑之證據及理由
  ㈠上開犯罪事實，迭據被告王勝彥於偵查、原審及本院均坦認
    不諱（見偵19475號卷《下稱偵卷》第176頁，相驗卷第107至1
    08頁，原審卷第44頁，本院卷第70、100頁），核與證人即
    告訴人兼同案被告王友君於警詢、偵查及原審證述車禍經過
    相符（見偵卷第36至39、176頁，原審卷第44頁），並有道
    路交通事故現場圖、道路交通事故調查報告表㈠、㈡、行車紀
    錄器側錄事故經過之翻拍照片、現場暨車損照片附卷可稽（
    見偵卷第67、73至75、9至10、91至129頁）及上揭行車紀錄
    器錄影光碟1片扣案可佐。又告訴人王友君因本件事故，受
    有左側股骨幹粉碎節斷性骨折、頭部外傷合併右側頭皮、臉
    部撕裂傷及額頭多處擦傷、右側遠端橈骨骨折及雙腿多處擦
    傷等傷害；被害人林家凱則受有蜘蛛網膜下出血、創傷性硬
    腦膜下出血等傷害，經送醫急救後，仍於109年11月9日中午
    12時11分許不治死亡等情，有告訴人王友君受傷之診斷證明
    書、被害人傷勢之診斷證明書、相驗筆錄、相驗屍體證明書
    、檢驗報告書及相驗照片附卷可查（見他字卷第7頁，偵卷
    第59頁，相驗卷第105、109、110至117、118至124頁）。足
    認被告任意性之自白核與事實相符，應堪採信。
　㈡按汽車行駛至交岔路口，轉彎車應讓直行車先行，道路交通安全規則第102條第1項第7款定有明文。被告領有適當之駕駛執照，應知悉上揭規定。又依道路交通事故調查報告表㈠所載及現場照片可知，車禍當時天候晴、夜間有照明、肇事路段為柏油路面、乾燥無缺陷、無障礙物、視距良好、限速時速50公里，是被告並無不能注意之情形。被告係轉彎車，因疏未注意禮讓對向直行車先行，致發生本案車禍，自有過失甚明。本件經送臺北市政府車輛行車事故鑑定會鑑定，亦認被告左轉彎車不讓直行車先行，為肇事主因，告訴人王友君超速行駛，為肇事次因等情，此有臺北市交通事件裁決所109年12月29日北市裁鑑字第1093228908號函暨所附該會之鑑定意見書在卷足參（見偵卷第154至158頁）。是被告對本件車禍之發生確有過失，且被告之過失與告訴人王友君受傷、被害人林嘉凱死亡間，復有相當因果關係，被告自應負過失傷害、過失致死罪責。
　㈢綜上所述，本件事證明確，被告過失傷害及過失致死之犯行，洵堪認定，應依法論科。
二、論罪：
　㈠核被告所為，係犯刑法第276條之過失致死罪及同法第284 條
    前段之過失傷害罪。
　㈡被告以一行為，觸犯上開二罪名，應依刑法第55條想像競合
    犯之規定，從一重之過失致死罪處斷。
　㈢被告於肇事後，在犯罪未經發覺前，向到場處理之警員沈韋
    志自首為肇事者，有道路交通事故肇事人自首情形紀錄表1
    份在卷可考（見偵卷第77頁），嗣而接受裁判，爰依刑法第
    62條前段自首之規定減輕其刑。
三、駁回上訴之理由
  ㈠原審以被告犯行事證明確，並審酌被告無前科，素行尚稱良
    好，本件車禍被告為事故主因，告訴人王友君為事故次因，
    被告因一時輕忽，釀成一死一傷之嚴重慘劇，對死者林家凱
    家屬所造成之傷痛，縱有金錢彌補，亦永難復原，犯罪所生
    之損害重大，及被告事後始終坦承犯行，然未能與林家凱家
    屬、告訴人王友君達成和解，另斟酌被告之年齡、智識程度
    、家庭生活及經濟狀況等一切情狀，量處有期徒刑8月。經
    核原審認事用法，俱無違誤，量刑亦稱妥適，應予維持。
　㈡被告上訴主張原審量刑過重云云。然按量刑係法院就繫屬個
    案之犯罪所為之整體評價，為事實審法院得依職權裁量之事
    項，苟其量刑已以行為人之責任為基礎，並斟酌刑法第57條
    各款所列之情狀，在法定刑度內酌量科刑，無偏執一端，或
    濫用其裁量權限，致明顯失出失入之情形，自不得任意指為
    不當或違法。原審已具體審酌刑法第57條各款所列關於刑罰
    量定之相關情狀，兼顧被告有利與不利之科刑資料，既未逾
    越法定範圍，亦無違背公平正義之精神，客觀上不生量刑畸
    重或有所失入之裁量權濫用，核與罪刑相當原則無悖，屬裁
    量權之適法行使，難認有何不當。被告以量刑過重為由，提
    起上訴，為無理由，應予駁回。
　㈢末查，被告並無前科，有本院被告前案紀錄表可考，其因一
    時駕車不慎，致罹刑章，業已與被害人林家凱之父林志強、
    母李芝潁於本院達成和解，及與告訴人王友君達成調解，有
    和解筆錄及調解筆錄附卷足佐（見本院卷第81、113至115頁
    ），顯見其已知錯，並盡力彌補被害人家屬及告訴人王友君
    ，本院認其經此偵審程序及科刑之教訓，當知警惕，而無再
    犯之虞，因認所宣告之刑以暫不執行為適當，爰依刑法第74
    條第1項第1款之規定，宣告緩刑2年，以啟自新。
據上論斷，應依刑事訴訟法第368條，判決如主文。
本案經檢察官胡原碩提起公訴，檢察官卓俊吉到庭執行職務。
中　　華　　民　　國　　111 　年　　3 　　月　　24　　日
                  刑事第二庭    審判長法　官 遲中慧
                                      法　官 邱筱涵
                                      法　官 李世華
以上正本證明與原本無異。
如不服本判決，應於收受送達後20日內向本院提出上訴書狀，其
未敘述上訴之理由者並得於提起上訴後20日內向本院補提理由書
（均須按他造當事人之人數附繕本）「切勿逕送上級法院」。
                                      書記官 莊佳鈴
中　　華　　民　　國　　111 　年　　3 　　月　　24　　日
附錄：本案論罪科刑法條全文
中華民國刑法第276條
因過失致人於死者，處5年以下有期徒刑、拘役或50萬元以下罰
金。
中華民國刑法第284條
因過失傷害人者，處1年以下有期徒刑、拘役或10萬元以下罰金
；致重傷者，處3年以下有期徒刑、拘役或30萬元以下罰金。